臺灣高等法院臺中分院刑事判決　　　　 96年度上易字第781號
上　訴　人　臺灣彰化地方法院檢察署檢察官
被　　　告　丙○○
指定辯護人　本院公設辯護人　甲○○
上列上訴人因被告竊盜案件，不服臺灣彰化地方法院95年度訴字
第2130號，中華民國96年2月27日第一審判決（起訴案號：臺灣
彰化地方法院檢察署95年度偵字第11079號），提起上訴，本院
判決如下：
    主  文
上訴駁回。
    事  實
一、丙○○前因違反毒品危害防制條例及竊盜案件，經臺灣彰化
    地方法院分別以92年度訴字第420號、92年度員簡字第381號
    各判處有期徒刑9月及5月，並經臺灣彰化地方法院裁定應執
    行有期徒刑1年確定，甫於93年12月31日縮短刑期執行完畢
    。詎仍不知悔改，復意圖為自己不法之所有，於95年12月1
    日19時20分許，騎乘車牌號碼TPA-816號機車前往彰化縣大
    村鄉○○村○○路○段2巷479號對面工地，竊取乙○○所有
    之鷹架鐵板8塊，得手後以上開機車載運離開，行至離盜所
    約五百公尺之彰化縣大村鄉平和村聖瑤橋旁，適逢乙○○，
    乙○○心疑質問其為何搬運該鷹架鐵板，丙○○見狀心虛乃
    加速逃逸，乙○○即騎乘機車自後追趕，至彰化縣大村鄉過
    溝村過溝3巷2之7號前將丙○○攔下，並欲抓住丙○○，丙
    ○○為求順利逃離，乃揮手奮力甩脫，致劃傷乙○○之鼻部
    （傷害部分未據告訴），丙○○隨即棄車逃逸。嗣經警循線
    查獲，而悉上情。
二、案經彰化縣警察局員林分局報告臺灣彰化地方法院檢察署檢
    察官偵查起訴。
    理  由
一、按被告以外之人於審判外之言詞或書面陳述，除法律有規定
    者外，不得做為證據，刑事訴訟法第159 條第1 項定有明文
    。本案證人乙○○於警詢中，有關被告犯罪事實之指述，於
    原審為被告之辯護人所否認，既屬被告以外之人於審判外之
    言詞陳述，且查無符合法律有關傳聞證據例外規定之情形，
    其證據能力爰予排除。惟按被告以外之人於偵查中向檢察官
    所為陳述，除顯有不可信之情況者外，得為證據，刑事訴訟
    法第159條之1第2項定有明文。偵查中對被告以外之人（包
    括證人、鑑定人、告訴人、被害人及共同被告等）所為之偵
    查筆錄，或被告以外之人向檢察官所提之書面陳述，性質上
    均屬傳聞證據。惟現階段刑事訴訟法規定檢察官代表國家偵
    查犯罪、實施公訴，依法其有訊問被告、證人及鑑定人之權
    ，證人、鑑定人且須具結，而實務運作時，檢察官偵查中向
    被告以外之人所取得之陳述，原則上均能遵守法律規定，不
    致違法取供，其可信度極高，職是，被告以外之人前於偵查
    中已具結而為證述，除反對該項供述得具有證據能力之一方
    ，已釋明「顯有不可信之情況」之理由外，不宜以該證人未
    能於審判中接受他造之反對詰問為由，即遽指該證人於偵查
    中之陳述不具證據能力。本案證人即被害人乙○○於檢察官
    偵查中所為之陳述，業經具結，有結文附卷可稽，依當時情
    況並無證據證明上開證述有何顯不可信之情況，依上說明，
    證人乙○○於偵查中之證言即有證據能力，合先敘明。
二、上開犯罪事實，業據被告丙○○於偵查、原審及本院均坦承
    不諱，且經證人乙○○結證屬實（見偵卷22-23頁、原審卷
    第56-58頁），並有贓物認領保管單、驗傷診斷書各1紙及照
    片6張在卷可稽，足徵被告之自白核與事實相符，足以採信
    。本案事證明確，被告犯行洵堪認定。
三、按刑法第329條準強盜罪之成立，須以行為人竊盜或搶奪後
    ，因防護贓物、脫免逮捕或湮滅罪證，而當場施以強暴、脅
    迫，始足當之；次按所謂之「當場」，固不以實施竊盜或搶
    奪者尚未離去現場為限，即已離盜所而尚在他人跟蹤追躡中
    者，仍不失為當場。惟於竊盜或搶奪者離去盜所後，行至中
    途始被撞遇，則該中途，不得謂為當場，此時如因彼此爭執
    ，犯人予以抵抗，實施強暴或脅迫，除可另成其他罪名外，
    不生以強盜論之問題，最高法院著有28年上字第1948號判例
    可資參照。經查，證人即被害人乙○○於原審證稱伊係在彰
    化縣大村鄉平和村聖瑤橋旁撞見被告騎乘機車載運伊所有之
    鷹架鐵板，該處距離伊放置鷹架鐵板之現場約3、4百公尺，
    伊便質問被告該等鷹架欲搬運至何處，被告即騎乘機車加速
    逃逸，伊亦騎乘機車在後追趕，騎約1公里至彰化縣大村鄉
    過溝村過溝3巷2之7號前將被告攔下，伊欲抓住被告，而被
    告為求掙脫即揮手撥開，致伊之鼻子遭被告之指甲劃傷，被
    告並無攻擊伊之意思等語（見原審卷第55頁正、背面），核
    與被告於原審及本院所辯其係離開放置鷹架鐵板之工地約5
    百公尺後始遭遇追捕，其無意毆打證人乙○○，僅係想掙脫
    之自然反應乙情大致相符，衡諸證人乙○○與被告並無親誼
    或怨隙，不致故為有利或不利被告之證述，且其所證於偵審
    中均屬一致，其證述具憑信性而可採。堪認被告係離開竊盜
    場所後，行至中途始遇被害人乙○○，已不得謂為當場，況
    依證人乙○○所述，被告揮手之舉動，應係急於掙脫之自然
    反應，尚難認係施強暴或脅迫之攻擊性行為。揆諸前揭說明
    ，被告所為顯與刑法第329條準強盜罪之構成要件有間，核
    被告所為，係犯刑法第320條第1項之普通竊盜罪。公訴意旨
    認應依刑法第329條準強盜罪處斷，尚有未洽，惟起訴之基
    本事實同一，法院自得變更起訴法條予以審理。又查被告前
    因違反毒品危害防制條例及竊盜案件，經臺灣彰化地方法院
    分別以92年度訴字第420號、92年度員簡字第381號各判處有
    期徒刑9月及5月，並經臺灣彰化地方法院裁定應執行有期徒
    刑1年確定，甫於93年12月31日縮短刑期執行完畢，有臺灣
    高等法院被告前案紀錄表1份附卷可考，其受此有期徒刑執
    行完畢後，5年以內故意再犯本件有期徒刑以上之罪，為累
    犯，應依刑法第47條第1項加重其刑。原審審酌被告前有數
    次施用毒品及竊盜前科，素行不良，並參酌本次竊盜財物價
    值，及其犯罪之動機、目的、手段，暨犯後坦承犯行之態度
    等一切情狀，量處有期徒刑8月，核其認事用法及量刑，堪
    屬妥適。
四、公訴人上訴意旨略以：被告既經被害人事後察覺而追捕，未
    有懇切諒解之舉動，反而持安全帽揮甩，以求脫困，致使被
    害人因而受有臉部劃傷之傷害，被告惡性非輕，原審量刑顯
    屬過輕。且被告係有犯罪習慣之人，於本件犯行前，尚有多
    次竊盜行為，原審未依竊盜犯贓物犯保安處分條例宣告強制
    工作，顯不足以矯正被告之犯罪習慣云云。惟查量刑輕重係
    屬事實審法院得依職權自由裁量之事項，苟已斟酌刑法第57
    條各款所列情狀而未逾越法定刑度，不得遽指為違法，最高
    法院著有72年度台上字第6696號、75年度台上字第7033號判
    例足資參照。且在同一犯罪事實與情節，如別無其他加重或
    減輕之原因，下級審量定之刑，亦無過重或失輕之不當情形
    ，則上級審法院對下級審法院之職權行使，原則上應予尊重
    （最高法院85年度台上字第2446號裁判意旨足參）。又按竊
    盜犯贓物犯保安處分條例第3條第1項，係規定18歲以上之竊
    盜犯贓物犯，有犯罪習慣者，「得」於刑之執行前令入勞動
    場所強制工作。因此，是否諭知被告於刑之執行前令入勞動
    場所強制工作，係由法院審酌被告之習性決定之。查本案被
    告雖有竊盜前科，但查係92年間所犯，且經臺灣彰化地方法
    院判處有期徒刑5月確定並執行完畢，參酌臺灣高等法院被
    告前案紀錄表，尚難認被告前有多次竊盜之犯罪習慣待予矯
    正，又被害人乙○○於偵審中均證稱被告係為求掙脫而揮手
    撥開，致伊之鼻子輕微劃傷，伊有向警察說沒有關係，被告
    並無攻擊伊之意思，並稱其損失不大，約新台幣四千元，至
    盼能予從輕等語（見原審卷第55頁），堪認本案竊盜財物之
    價值非鉅，被害人亦已諒解等情，本院審酌被告犯後能坦認
    犯行，其惡性非重，並審酌其行為之嚴重、所表現之危險性
    、未來行為之期待，依比例原則，認量處被告丙○○如原審
    判決所示之刑，尚能收懲儆之效，無施以強制工作之必要，
    原審未令被告強制工作並無不當，是公訴人之上訴為無理由
    ，應予駁回。
據上論斷，應依刑事訴訟法第368條，判決如主文。
本案經檢察官丁○○到庭執行職務。
中　　華　　民　　國　　96　　年　　5 　　月　　31　　日
　　　　　　刑事第七庭    審判長法　官  林  榮  龍
　　　　　　　　　　　　　　    法　官  江  錫  麟
  　　　 　 　　　　　　　　　　法　官  張  惠  立
上列正本證明與原本無異。
不得上訴。
                                書記官  林  育  德
中　　華　　民　　國　　96　　年　　6 　　月　　1 　　日
附錄：本案論罪科刑法條全文
刑法第三百二十條第一項
意圖為自己或第三人不法之所有，而竊取他人之動產者，為竊盜
罪，處五年以下有期徒刑、拘役或五百元以下罰金。
刑法第三百三十九條之二第一項
意圖為自己或第三人不法之所有，以不正方法由自動付款設備取
得他人之物者，處三年以下有期徒刑、拘役或一萬元以下罰金。
